臺灣嘉義地方法院刑事判決　　　　　　　94年度交訴字第12號
公　訴　人　臺灣嘉義地方法院檢察署檢察官
被　　　告　丙○○　男　31歲.
　　　　　　　　　　　號4樓
上列被告因公共危險等案件，經檢察官提起公訴（94年度偵字第
779號），本院判決如下：
    主  文
丙○○服用酒類，不能安全駕駛動力交通工具而駕駛，累犯，處
有期徒刑月；又駕駛動力交通工具肇事，致人受傷而逃逸，累
犯，處有期徒刑柒月；又駕駛動力交通工具肇事，致人受傷而逃
逸，累犯，處有期徒刑柒月。應執行有期徒刑壹年月。
被訴過失傷害部分，公訴不受理。
    事  實
一、丙○○前因公共危險案件，經本院以90年度交訴字第92號判
    決判處有期徒刑7月，上訴後經臺灣高等法院臺南分院以91
    年度交上訴字第1420號判決駁回上訴，復經最高法院於民國
    92年4月3日以92年度臺上字第1765號判決駁回上訴確定，並
    於93年1月26日執行完畢。仍不知悔改，無駕駛執照，明知
    飲酒後駕駛動力交通工具操控能力降低，且不能安全駕駛動
    力交通工具，竟於94年1月22日19時許，在嘉義市○○路與
    八德路路口附近之「金帝王KTV」內飲酒，且客觀上已達不
    能安全駕駛動力交通工具之程度後，於同日22時40分許，駕
    駛車牌號碼AD-0978號自用小客車，沿嘉義市○○○路行駛
    ，暫停於該路「經國新城」前時，見警欲執行臨檢，旋駕車
    離去。嗣經警追捕，丙○○於同日22時50分許，行經嘉義市
    ○○路628號前，不慎自後撞及在前由丁○○所騎乘車牌號
    碼UPY-663號輕型機車，致丁○○受有腰背部挫傷血腫之傷
    害（傷害部分業據撤回告訴）；詎肇事後丙○○卻未即採取
    救護或其他必要措施，並向警察機關報告，竟仍駕駛上開車
    輛離開現場而逃逸。又於同日23時許，丙○○行經嘉義市嘉
    雄陸橋與博愛路2段路口時，不慎復自後撞及在前由甲○○○所騎乘TUZ-471號輕型機車，致甲○○○受有頭部外傷及
    左肩挫傷等傷害（傷害部分業據撤回告訴）；詎肇事後丙○○仍未即採取救護或其他必要措施，並向警察機關報告，亦
    駕駛上開車輛離開現場而逃逸。嗣經警循線查獲上情，並測
    得丙○○血液酒精濃度高達282MG/DL（換算呼氣酒精濃度為
    每公升1.41毫克）。
二、案經丁○○、甲○○○訴由及嘉義市警察局移送臺灣嘉義地
    方法院檢察署檢察官偵查起訴。
    理  由
一、訊據被告丙○○固不否認上開時、地有於酒後不能安全駕駛
    交通工具仍駕駛車號駛車牌號碼AD-0978號自用小客車之事
    實，惟矢口否認有何肇事逃逸犯行，辯稱：伊當時酒後駕車
    ，看到警察在前面臨檢很緊張，乃駕車迴轉逃避臨檢，逕往
    暗巷行駛，當時酒醉不知道有撞到告訴人丁○○及甲○○○
    ，是事後警察告知才知道云云。經查：
  (一)被告上開服用酒類，不能安全駕駛動力交通工具而駕駛之犯
    行，除被告自承外，並經告訴人丁○○、甲○○○指訴遭被
    告駕駛上開車輛撞擊之情形明確在卷可稽，且有財團法人嘉
    義基督教醫院及天主教聖馬爾定醫院診斷證明書、刑法第18
    5條之3案件測試觀察紀錄表、嘉義基督教醫院生化／藥物／
    激素檢查報告、道路交通事故調查報告表(一)、(二)各1份、道
    路交通事故現場圖2份、舉發違反道路交通管理事件通知書
    影本3件及現場與車損照片共11幀在卷可佐。按刑法第185條
    之3之立法目的在嚇阻酒後駕車危害公眾安全及防止交通事
    故之發生，條文中所稱「不能安全駕駛動力交通工具」係屬
    不確定之法律概念，除衡之行為人駕車時飲用酒類之程度及
    血液中酒精含量多寡外，並應參以行為人當時之精神狀態、
    駕馭車輛之情形及對於交通號誌或指揮之遵守能力，以資相
    佐。又參考德國、美國之認定標準，駕駛人於呼氣中酒精濃
    度達每公升0.55亳克以上者，肇事率為一般正常人之十倍，
    認為已達不能安全駕駛之標準，法務部88年5月18日法88檢
    字第001669號函文可資參照。本案被告經抽血採測酒精濃度
    值高達282MG/DL（換算呼氣酒精濃度值為每公升1.41毫克）
    ，顯高於前揭標準值，參以本案被告駕駛自小客車，自後撞
    擊行駛於前方，分別由告訴人丁○○、甲○○○駕駛之機車
    肇事，被告顯已達不能安全駕駛動力交通工具之程度甚明，
    足認被告此部分自白與事實相符，事證明確，被告公共危險
    犯行，堪予認定。
  (二)又被告於上開2次車禍肇事後，為躲避警察，分別於上開時
    、地自後撞及在前由丁○○所騎乘車牌號碼UPY-663號輕型
    機車，以及由甲○○○所騎乘TUZ-471號輕型機車肇事，被
    告未即採取救護或其他必要措施，並向警察機關報告，駕駛
    上開車輛離開現場而逃逸等情，業經告訴人丁○○、甲○○○指訴綦詳，並經取締警員乙○○於本院審理時到庭證稱：
    當日執勤時見被告未繫安全帶，開警示燈要求將車移到路邊
    ，詎被告迴轉逃逸，乃尾隨在後，在途中雖未親見被告肇事
    情形，然有看到2位騎士倒地，並經路人提示被告去向而查
    獲等語（見本院94年5月10日審判筆錄），並有前揭道路交
    通事故調查報告表(一)、(二)各1份、道路交通事故現場圖2份及
    現場及車損照片11張、取締照片1幀在卷可佐。被告雖以前
    揭情詞置辯，然被告係自後撞及行駛在前、由2位告訴人駕
    駛之機車乙節，有車損照片在卷可稽，被告亦不否認，告訴
    人丁○○於偵查中陳稱：當時被告從左後擦撞機車車尾，致
    伊飛起仰躺倒地等語；告訴人甲○○○則指述：在路口等紅
    燈時被告從後方撞上，致伊人車倒地等語均在卷可稽（均見
    偵查卷第16頁），而依上開照片所示，肇事現場均遺留刮地
    痕、汽車右前方有撞痕、告訴人丁○○機車後方外殼破裂，
    顯見當時被告與告訴人等撞及時並非僅係輕微擦碰之力道，
    而係被告於駕車躲避臨檢行進中由正面右前方撞擊所致，被
    告對撞擊所產生的車震及聲響均未察覺，已違常情，再參以
    上開道路交通事故現場圖、道路交通事故調查報告表及照片
    所示現場跡證，被告駕車與告訴人丁○○車禍肇事位置位於
    機車道靠外側車道，與告訴人甲○○○肇事位置在路口道路
    中線附近，當時天氣晴、夜間有照明、無障礙物、視距良好
    ，足認告訴人等均係在視距、路況良好，且在正常車道行駛
    之情況下，遭被告自後撞及無疑。再參諸證人乙○○於本院
    審理時，就被告查獲當時之情況證稱：有要求被告拿出身分
    證件、問他是否開車、有無喝酒等問題，當場被告均能應對
    ，他說都在睡覺不知情，車子是朋友駕駛，並拒絕酒測，沒
    有到爛醉如泥的狀態等語；被告於本院審理時亦自承：當時
    要去女朋友那邊，看到警察臨檢就往巷子開等語，均在卷可
    稽，則依證人及被告所述，被告發現警方臨檢，能一路駕車
    逃避，且於查獲當時尚能應答警方詢問、否認駕車並拒絕酒
    測等酒後駕車及行止狀況以觀，被告雖因酒後無法安全駕駛
    ，然對駕車行駛之路況及車況應有認知，其於2次肇事後均
    未即採取救護或其他必要措施，隨即駛離現場逃逸，顯係躲
    避臨檢之意堅所致，被告辯稱酒醉不知肇事云云，顯係事後
    飾卸之詞，不足採信，被告2次肇事逃逸之犯行，亦堪認定
    。
二、核被告丙○○酒後駕車所為，係犯刑法第185條之3酒後不能
    安全駕駛動力交通工具而駕駛罪，其與告訴人丁○○、甲○○○發生事故2次逃逸所為，均係犯刑法第185條之4駕駛動
    力交通工具肇事致人受傷而逃逸罪。被告所犯上開3罪間，
    犯意各別，罪名互異，應予分論併罰。被告前因公共危險案
    件，經本院以90年度交訴字第92號判決判處有期徒刑7月，
    上訴後經臺灣高等法院臺南分院以91年度交上訴字第1420號
    判決駁回上訴，復經最高法院於92年4月3日以92年度臺上字
    第1765號判決駁回上訴確定，並於93年1月26日執行完畢乙
    節，有臺灣嘉義地方法院檢察署刑案資料查註紀錄表及臺灣
    高等法院被告前案紀錄表各1份在卷可參，於有期徒刑執行
    完畢5年以內再犯本案有期徒刑以上之罪，為累犯，均應依
    刑法第47條規定，各加重其刑。爰審酌被告酒醉後已不能安
    全駕駛，仍不顧公眾之安危，貿然駕車，為躲避警方臨檢之
    動機，造成他人受傷程度，肇事後棄2位告訴人不顧，兼衡
    及被告犯後坦承犯行，已與2位告訴人達成和解，有嘉義市
    西區調解委員會調解筆錄及聲請撤回告訴狀各2份在卷可稽
    ，犯後態度尚佳等一切情狀，分別量處如主文所示之刑，並
    定其應執行之刑。
三、公訴意旨另以：被告丙○○於94年1月22日22時40分許，駕
    駛車牌號碼AD-0978號自用小客車，沿嘉義市○○○路行駛
    ，在該路「經國新城」前時，見警欲執行臨檢，旋駕車離去
    ，於同日22時50分許，行經嘉義市○○路628號前，本應注
    意車前狀況，並隨時採取必要之安全措施，且依當時情況，
    並無不能注意之情事，竟疏未注意及此，駕駛上開車輛，自
    後撞及在前由丁○○所騎乘車牌號碼UPY-663號輕型機車，
    致丁○○受有腰背部挫傷血腫之傷害；又於同日23時許，行
    經嘉義市嘉雄陸橋與博愛路2段路口時，本應注意車前狀況
    ，並隨時採取必要之安全措施，且依當時情況，並無不能注
    意之情事，竟疏未注意及此，仍駕駛上開車輛，復自後撞及
    在前由甲○○○所騎乘TUZ-471號輕型機車，致甲○○○受
    有頭部外傷及左肩挫傷等傷害。因認被告丙○○涉有刑法第
    284條第1項前段過失傷害罪嫌等語。惟按告訴乃論之罪，告
    訴人於第一審辯論終結前，得撤回其告訴；又告訴經撤回者
    ，應諭知不受理之判決，並得不經言詞辯論為之。刑事訴訟
    法第238條第1項、第303條第3款、第307條，分別定有明文
    。查被告經檢察官以刑法第284條第1項前段之過失傷害罪提
    起公訴，依同法第287條前段規定，屬於告訴乃論之罪。茲
    告訴人丁○○、甲○○○均已與被告和解撤回告訴，有上開
    調解筆錄及聲請撤回告訴狀各2份在卷可稽，爰不經言詞辯
    論，為此部分不受理判決之諭知。
據上論斷，應依刑事訴訟法第299條第1項前段、第303條第3款、
第307條，刑法第185條之3、第185條之4、第47條、第51條第5款
判決如主文。
本案經檢察官廖素琪到庭執行職務。
中　　華　　民　　國　　94　　年　　5 　　月　　19　　日
                  交通法庭    審判長法  官   沈  福  財
                                    法  官   卓  春  慧
                                    法  官   陳  端  宜
上列正本證明與原本無異。
如不服本判決，應於判決送達後10日內向本院提出上訴狀（應附
繕本）。告訴人或被害人如對於本判決不服者，應具備理由請求
檢察官上訴，其上訴期間之計算係以檢察官收受判決正本之日期
為準。
中　　華　　民　　國　　94　　年　　5 　　月　　19　　日
                                    書記官  李  佳  惠
附錄論罪科刑法條
刑法第185條之3：
服用毒品、麻醉藥品、酒類或其他相類之物，不能安全駕駛動力
交通工具而駕駛者，處一年以下有期徒刑、拘役或三萬元以下罰
金。
刑法第185條之4：
駕駛動力交通工具肇事，致人死傷而逃逸者，處六月以上五年以
下有期徒刑。
